【裁判字號】    95,簡上,239
【裁判日期】    951214
【裁判案由】    傷害
【裁判全文】
臺灣嘉義地方法院刑事判決             95年度簡上字第239號
上  訴  人
即  被  告  甲○○
上列上訴人即被告因傷害案件，不服本院嘉義簡易庭95年度嘉簡
字第1417號中華民國95年10月13日第一審簡易判決（聲請案號：
臺灣嘉義地方法院檢察署95年度偵字第6625號），提起上訴，本
院管轄第二審之合議庭判決如下：
    主  文
上訴駁回。
    事   實
一、甲○○於民國95年8月9日21時許，在嘉義縣鹿草鄉三角村32
    之6號丙○○住處外面，因細故與丙○○發生爭執，竟基於
    普通傷害之犯意，徒手毆打丙○○之左右臉，致丙○○受有
    輕微腦震盪、右側前額處腫痛、左頸部擦傷、左側下頷骨骨
    折、左側下頷骨顳骨關節沾黏之傷害。
二、案經丙○○訴由嘉義縣警察局水上分局報請臺灣嘉義地方法
    院檢察署檢察官偵查聲請簡易判決處刑。
    理  由
一、訊據被告甲○○固供承其於上揭時地與告訴人丙○○發生爭
    執，惟矢口否認有何傷害之犯行，辯稱：當時丙○○的太太
    拿1個鏟子出來要打伊，伊一時緊張推了丙○○右側太陽穴
    那邊1下而已，伊並沒有打他左側，丙○○左側開刀與伊無
    關云云。惟查：
  (一)按被告以外之人於審判外之言詞或書面陳述，除法律有規定
    者外，不得作為證據。當事人、代理人或辯護人於法院調查
    證據時，知有第159條第1項不得為證據之情形，而未於言詞
    辯論終結前聲明異議者，視為有前項之同意。刑事訴訟法第
    159條第1項、第159條之5第2項分別定有明文。查被告對於
    告訴人於警詢時之陳述，未於言詞辯論終結前聲明異議，且
    經本院審酌其言詞陳述作成時之情況，認為適當，是其此部
    分之陳述，應有證據能力。
  (二)上揭犯罪事實，業據告訴人於警詢時指訴屬實，並於本院審
    理時結證稱：當天被告用拳頭打伊左右臉頰各1下，後來乙○○有到現場推開伊和被告，之後被告就離開了。伊95年8
    月9日有到長庚醫院急診，醫生只有處理伊的傷口，並沒有
    照X光，醫生不曉得伊臉頰骨頭有受傷，隔天伊就覺得那個
    地方會痛，因為伊不曉得有脫臼，95年9月14日急診後，醫
    生才跟伊說有骨折並叫伊住院，後來伊有住院並動手術，醫
    生有從伊臉頰部位切開矯正伊的骨頭，手術後也還沒有完全
    好，現在還會隱隱作痛，9月14日的傷勢是被告8月9日打伊
    造成的等語，且被告於警詢時供承：伊一時生氣才會出手毆
    打丙○○，丙○○沒有動手打伊等語，於偵查時供稱：伊有
    用手毆打丙○○的臉等語，且被告於本院審理時亦供承其係
    出於自由意志而為上揭供述，參以被告於警詢時全程連續錄
    音並無中斷，被告警詢所述與卷附警詢筆錄相符，被告聲音
    自然、語氣平和，員警訊問時聲音自然、語氣平和，並無強
    暴、脅迫等不正方法訊問之情形，業經本院當庭勘驗屬實，
    製有勘驗筆錄1份在卷足考，足認被告上揭自白係出於任意
    性。此外，告訴人於95年8月9日就診時受有輕微腦震盪、右
    側前額處腫痛、左頸部擦傷之傷害，而於95年9月14日就診
    時則受有左側下頷骨骨折、左側下頷骨顳骨關節沾黏之傷害
    ，有財團法人長庚紀念醫院嘉義分院診斷證明書2份附卷可
    憑，足認被告確有傷害告訴人之犯行，告訴人於95年8月9日
    及同年9月14日之傷勢，均係被告所造成。
  (三)被告雖聲請傳喚證人乙○○到庭，然證人乙○○於本院審理
    時結證稱：伊經過告訴人家門口，看到被告與告訴人爭吵，
    伊推開他們2人，並說大家算了就走了，被告何時離開伊不
    清楚。伊沒有親眼目睹被告打告訴人，但伊沒有全程在場，
    之前發生何事、他們有無肢體動作，伊不清楚等語，揆諸告
    訴人上揭於本院審理時之證述，可知證人乙○○並未全程在
    場目睹案發經過，其於到場勸架時，被告業已出手毆打告訴
    人，是尚難依證人乙○○之證述，認定被告並未出手毆打告
    訴人。且經函詢財團法人長庚紀念醫院嘉義分院，該院函覆
    略以：丙○○95年9月14日就診之主治醫師於95年8月9日尚
    未在本院，無法適當衡量丙○○95年9月14日傷勢是否為95
    年8月9日之傷勢，有該院95年11月28日（95）長庚院嘉字第
    01208號函1份在卷可參，是依該院上開函覆，並無法證明告
    訴人95年9月14日之傷勢非被告於95年8月9日所造成。又被
    告雖主張其係正當防衛，然按刑法第23條規定正當防衛之要
    件，必對於現在不法之侵害，而出於防衛自己或他人權利之
    行為，始能成立。若侵害已過去，或預料有侵害而侵害尚未
    發生，則其加害行為，自無正當防衛之可言，最高法院著有
    81年度台上字第3843號判決可資參照。告訴人於本院審理時
    結證稱：伊被打的時候，伊太太沒有在現場，她是伊被打以
    後才出來的，伊太太當時沒有作勢要打被告，只有罵被告等
    語，否認其妻有欲毆打被告之情，且縱認被告所述屬實，則
    被告主張防衛之對象應係告訴人之妻而非告訴人，況告訴人
    之妻僅「欲毆打」被告而已，被告尚未「被傷害」，則不法
    侵害尚未發生，即無防衛之可言，是被告並非對於現在不法
    之侵害為必要排除之反擊行為，被告傷害告訴人之行為核與
    正當防衛要件不符。
  (四)綜上所述，被告於警詢及偵查時之自白，核與事實相符，其
    於本院審理時翻異前詞，而為上開辯解，顯係臨訟卸責，不
    足採信。本件事證明確，被告傷害之犯行堪予認定。
二、核被告所為，係犯刑法第277條第1項之傷害罪。原審認被告
    罪證明確，因而適用刑事訴訟法第449條第1項前段、第454
    條第2項、刑法第277條第1項、第41條第1項前段、刑法施行
    法第1條之1第1項、第2項前段，就被告之犯行，量處有期徒
    刑3月，並諭知易科罰金之折算標準，認事用法均無不當，
    量刑亦甚妥適。被告仍執前詞提起上訴，請求為無罪判決，
    為無理由，應予駁回。
據上論斷，應依刑事訴訟法第455條之1第1項、第3項、第368條
，判決如主文。
本案經檢察官王啟旭到庭執行職務。
中    華    民    國    95    年    12    月    14    日
                    刑事第二庭  審判長法  官  沈福財
                                      法  官  林青怡
                                      法  官  卓春慧
上列正本證明與原本無異。
本件不得上訴。
中    華    民    國    95    年    12    月    14    日
                                      書記官  江芳耀
附錄本案論罪科刑法條全文：
刑法第277條第1項：
傷害人之身體或健康者，處3年以下有期徒刑、拘役或1千元以下
罰金。


司法院資訊處製作；財團法人民間司法改革基金會備份。
